【裁判字號】    97,交聲,3218
【裁判日期】    980106
【裁判案由】    違反道路交通管理處罰條例聲明異議
【裁判全文】
臺灣臺北地方法院交通事件裁定        97年度交聲字第3218號
原處分機關  交通部公路總局臺北區監理所
異  議  人
即受處分人  丙○○
上列異議人即受處分人違反道路交通管理處罰條例案件，對於交
通部公路總局臺北區監理所於民國九十七年十一月十三日所為之
北監自裁字裁40-Z00000000號處分（原舉發通知單案號：公警局
交字第Z00000000號）聲明異議，本院裁定如下：
    主  文
異議駁回。
    理  由
一、按行車速度，依速限標誌或標線之規定，道路交通安全規則
    第九十三條定有明文。次按汽車行駛高速公路及快速公路，
    應依速限標誌指示，高速公路及快速公路交通管制規則第五
    條第一項規定甚明。又按汽車行駛於高速公路，不遵使用限
    制、禁止、行車管制及管理事項之管制規則，而有行車速度
    超過規定之最高速限行為，處汽車駕駛人新臺幣（下同）三
    千元以上六千元以下罰鍰，並記違規點數一點。再者，汽車
    駕駛人有駕駛汽車未隨身攜帶駕駛執照者，處新臺幣三百元
    以上六百元以下罰鍰，分別為道路交通管理處罰條例第三十
    三條第一項第一款、第六十三條第一項第一款、第二十五條
    第三款所明訂。
二、本件受處分人即異議人丙○○於民國九十七年八月十日下午
    二時四十分，駕駛車牌號碼一六一六－ＤＹ號自用小客車行
    經國道三號南下七點五公里處時，限速九十公里之高速公路
    上，以時速一百十六公里超速行駛，嗣經內政部警政署國道
    公路警察局第九警察隊木柵分隊員警以雷射測速儀測速，而
    以異議人有道路交通管理處罰條例第三十三條第一項第一款
    、第二十五條第三款之違規行為掣發內政部警政署國道公路
    警察局公警局交字第Ｚ00000000號號舉發違反道路
    交通管理事件通知單予以舉發，嗣受處分人於舉發通知單上
    所載應到案日期（九十七年八月二十五日）前之九十七年八
    月十四日向原處分機關即交通部公路總局臺北區監理所申訴
    ，原處分機關函請舉發機關調查結果，仍認受處分人有上開
    違規行為，乃依道路交通管理處罰條例第三十三條第一項第
    一款、第二十五條第三款、（漏載第六十三條第一項第一款
    ），於九十七年十一月十三日以北監自裁字裁四０一Ｚ00
    000000號裁決書分別裁處受處分人罰鍰三千五百元，
    並記違規點數一點、罰鍰三百元。
三、受處分人聲明異議意旨略以：異議人即受處分人丙○○於九
    十七年八月十日下午二時四十分，駕駛車牌號碼一六一六－
    ＤＹ號自用小客車行經國道三號南下七點五公里處時，遭內
    政部警政署國道公路警察局第九警察隊員警以雷射測速儀，
    舉發異議人超速，時速高達一百十六公里，且未隨身攜帶駕
    駛執照之違規行為。雖經異議人看測速儀上顯示之數字，惟
    因異議人當時車上載有兩歲之小孩及異議人之妻子，並未超
    速，且該測速儀並非照相式舉證，而該員警攔停異議人時，
    曾詢問異議人是否認識另一輛從旁呼嘯而過的速霸陸自小客
    車，是異議人質疑該測速儀測定之超速車輛應為該速霸陸自
    小客車，如果是因員警來不及攔停該車，而以該車所測定之
    數據，舉發異議人，異議人實難甘服，為此對原處分不服，
    而聲明異議云云。
四、經查：本件取締違規之經過，業據證人即內政部警政署國道
    公路警察局第九警察隊木柵分隊（下稱木柵分隊）員警甲○
    ○、乙○○分別到庭具結證述明確。證人乙○○結稱：伊與
    同事即證人甲○○二人同車巡邏，伊負責持手持式雷射測速
    儀，當時伊發現異議人行駛於三車道中線車道，外線車道距
    離駕駛後方約十五公尺是有一部速霸陸自小客，伊當時發現
    測速中線車道有超速，伊就走到外線車道手持指揮棒示意異
    議人停車，異議人停車後外線車道之速霸陸自小客也跟隨停
    車於外線車道，伊因不知道他們雙方是否認識，所以就問異
    議人駕駛速霸陸自小客是否為異議人的朋友，並不是因速霸
    陸自小客超速才問異議人。而本件使用手持式雷射測速儀是
    屬於「單點單台」，一次只能測速壹台，所以也不會二台車
    併行時測速，一定是前後有距離時才會測得到，伊確認伊當
    時確實是就異議人這台車為測速。而速霸陸自小客車是因伊
    欄停異議人的車輛到外側路肩停車，才超越受處分人的車而
    停在前方，伊攔停後也有將測得數據給受處分人看並簽名於
    違規通知單上等語（見本院卷第三一頁至第三二頁）；證人
    甲○○則具結證稱：本件所採用之雷射測速儀是一對一，有
    準心會打在引擎蓋前面，瞄準後雷射會反射回來，會有距離
    與速度，因是一對一所以不可能旁邊有車子開比較快就掃到
    旁邊的車子，因瞄準需要時間，所以不可能瞄準其他的車子
    ，所以本件所測是異議人的車子。而因確認當時所測的是異
    議人之車子所以才攔停異議人，若同時有出來彎道之車子，
    也不可能那時候才對準該車，因會來不及，所以伊確認測的
    是異議人之車子等語綦詳（見本院卷第二五頁至第二六頁）
    。再參酌證人乙○○於舉發時使用之雷射測速儀，業經經濟
    部標準檢驗局於九十六年九月二十八日檢定合格，有效期限
    至九十七年九月三十日止，於本件案發時仍在檢驗合格之有
    效期限內，有經濟部標準檢驗局之雷射測速儀檢定合格證書
    一份在卷（見本院卷第二八頁）可稽，並經證人甲○○於本
    院訊問時庭呈上開雷射測速儀，供本院確認該雷射測速儀卻
    屬單點單台非照相式之測速儀器無訛，足見上開機器測得之
    數據並無違誤，益見證人上開證言係屬真實。是本件已有相
    關人證、物證得以佐證異議人之違規行為，尚無以違規採證
    照片作為唯一證據方法之必要。故異議人前開辯解，並不足
    採。從而，原處分機關依道路交通管理處罰條例第三十三條
    第一項第一款（漏載第六十三條第一項第一款）規定裁處異
    議人罰鍰三千元並記違規點數一點，復依同條例第二十五條
    第三款規定以異議人駕駛汽車未隨身攜帶駕駛執照裁處異議
    人罰鍰三百元，核無違誤。故本件異議人之異議為無理由，
    應予駁回。
據上論斷，應依道路交通管理處罰條例第八十七條第二項，道路
交通案件處理辦法第十九條，裁定如主文。
中    華    民    國     98     年    1     月    6   日
                        交通法庭  法  官  鄭昱仁
上正本證明與原本無異。
如不服本裁定，應於裁定送達後5日內向本院提出抗告狀。
                                  書記官  宋德華
中    華    民    國     98     年    1     月    6   日


司法院資訊處製作；財團法人民間司法改革基金會備份。
